臺灣新北地方法院板橋簡易庭民事簡易判決
110年度板簡字第2414號
原      告  簡禎儀  

被      告  林怡君  


            鍾京倫  

            趙立人  

上列當事人間請求損害賠償事件，於民國111年3月10日言詞辯論
終結，本院判決如下：
    主  文
被告林怡君應給付原告新臺幣陸萬元，及自民國一一一年三月三
日起至清償日止，按年息百分之五計算之利息。
原告其餘之訴駁回。
訴訟費用由被告林怡君負擔五分之一，餘由原告負擔。
本判決原告勝訴部分得假執行。
原告其餘假執行之聲請駁回。
    事  實 及 理 由
一、被告林怡君、鍾京倫經合法通知，未於最後言詞辯論期日到
    場，查無民事訴訟法第386條所列各款情事，應准原告之聲
    請，由其一造辯論而為判決，合先敘明。
二、原告起訴主張：被告林怡君為求刑罰之減免，於其所犯毒品
    案件中向警察誣指原告分別於民國109年6月22日及6月24日
    於新北市○○區○○路0段000巷00弄0○0號5樓販賣毒品海洛因1
    包(0.8公克)及毒品安非他命1包（重量約5公克）予其云云
    ，而被告鍾京倫、趙立人為偵辦上開案件之新北市警察局三
    重分局光明派出所員警，針對被告林怡君上開向原告購買毒
    品之不實供述，為拚積效，明知施用毒品者供述之憑信性不
    及一般人，且為獲減輕其刑，為不實陳述之可能較大，必須
    補強證據，如對話紀錄、通聯始足當之，惟被告鍾京倫、趙
    立人僅以被告林怡君一人之供述，且未以書面傳喚原告或詳
    細蒐證，即將原告函送至臺灣新北地方檢察署偵查，不符合
    正當程序手法辦案，是被告林怡君誣指原告販毒及被告鍾京
    倫、趙立人不符合正當程序辦案之行為，侵害原告名譽及人
    格權，使原告飽受司法煎熬，身心嚴重受創，依民法第18條
    、19條及第184條規定提起本件，聲明：⑴被告林怡君應給付
    原告新臺幣(下同)300,000元，及自起訴狀繕本送達翌日起
    至清償日止，按年息百分之五計算之利息；⑵被告鍾京倫、
    趙立人應各給付原告20,000元，及自起訴狀繕本送達翌日起
    至清償日止，按年息百分之五計算之利息，⑶願供擔保，請
    准宣告假執行等語。
三、被告林怡君未於言詞辯論期日到場，亦未提出書狀作何聲明
    或陳述，被告鍾京倫及趙立人則請求駁回原告之訴，被告鍾
    京倫辯稱：我和被告趙立人是有可疑證據才去原告家找原告
    ，因為原告住板橋，所以就選擇就近派出所做筆錄，原告也
    同意，做完筆錄後就送原告回家等語，被告趙立人辯稱：我
    和被告鍾京倫是依法行政，當日是到原告家通知原告，原告
    主動跟我們去就近派出所製作筆錄，完成後，我們還載送他
    返家。我們會以涉嫌人的說法及證詞與採集到的事證去通知
    被告林怡君的上游到場說明，之後就函送檢方等語。
四、法院之判斷：
（一）被告林怡君部分：
　 1、按故意或過失，不法侵害他人之權利者，負損害賠償責任
      ；不法侵害他人之身體、健康、名譽、自由、信用、隱私
      、貞操，或不法侵害其他人格法益而情節重大者，被害人
      雖非財產上之損害，亦得請求賠償相當之金額；其名譽被
      侵害者，並得請求回復名譽之適當處分，民法第184條、
      第195條第1項分別定有明文。又行為人故意虛構事實，利
      用司法機關有追訴犯罪之職權，以侵害他人權利，自屬侵
      權行為。末按當事人主張有利於己之事實者，就其事實有
      舉證之責任，民事訴訟法第277條前段固定有明文，惟原
      告對於自己主張之事實已盡證明之責後，被告對其主張，
      如抗辯其不實並提出反對之主張者，則被告對其反對之主
      張，亦應負證明之責，此為舉證責任分擔之原則。
　 2、原告主張被告林怡君向警察誣指其於前揭時地販賣毒品海
      洛因及安非他命等事實，業據提出新北地方檢察署109年
      度偵字第32469號不起訴處分書影本為證，且為被告林怡
      君未爭執，而經本院依職權調閱上開刑事偵查案卷，被告
      林怡君係於109年7月1日經新北市政府警察局三重分局光
      明派出所員警查獲持有毒品安非他命5包、毒品安非他命3
      包後，於109年7月2日在派出所製作筆錄時供稱：「（問
      ：警方所扣押之毒品安非他命5包及毒品海洛因3包為何人
      所有？作何用途？上述毒品如何取得？）我的，我自己要
      用的，跟一個名稱簡禎儀的女子購買的，我以新台幣8000
      元整購買毒品海洛因一包0.8公古及以新台幣7500元毒品
      安非他命 1包約5公克左右。於109年06月22日以及109年6
      0月24日這兩天都在新北市○○區○○路○段000巷00弄0號5樓
      簡禎儀的女子的家中購買前述所有違禁物品等語，經承辦
      警員被告鍾京倫、趙立人依其供述於109年7月28日以口頭
      通知原告到新北市政府警察局板橋分局大觀派出所製作調
      查筆錄後，由新北市政府警察局三重分局分局長以原告涉
      有毒品危害防制條例第4條第1項、第2項之罪嫌函送臺灣
      新北地方檢察署偵辦，惟被告林怡君於檢察官訊問時則改
      稱：「（問：你有跟簡禎儀買過毒品？）我現在在監的這
      一條，就是因為當時我喝了三個月的美沙咚，簡禎儀一直
      打電話給我要跟他捧場，我受不了誘惑才會又跟他買毒品
      ，我也是跟他買海洛因，我跟他買大約1、2次。」「（問
      ：你有在109年6月22日、24日去簡禎儀四川路家中向他購
      買海洛因？）時間有點模糊我真的不記得。」「（問：為
      何你在警詢時會說是106年6月22日跟24日？）應該當時有
      記得，現在事隔了一陣子我又不記得了。」「（問：109
      年6月22日跟42日你買了什麼？）海洛田。兩次都是1/4錢
      或半錢的海洛因，1/4錢的價格是8000元至10000元，半錢
      的話大概約20000元。」「（問：為何你在警詢時說一次
      是買海洛因，一次買安非他命？）我也不記得為何？」「
      （問：你跟簡禎儀如何聯繫？）都是用LINE。我們有時會
      用簡單的對話用語在LINE裡對話，但我的手機已經換掉了
      。」，並經承辦檢察官以證人即被告林怡君之前後陳述齟
      齬，所為證述不足採信，復無其他通聯、帳冊、通訊軟體
      對話等事證，認原告罪嫌不足為不起訴處分確定在案，是
      揆諸前開說明，原告就被告林怡君部分之主張，已盡證明
      之責，被告林怡君既未抗辯不實，應認原告此部分主張為
      可採。
　 3、從而，被告林怡君於有偵查犯罪權限之警員推問時所為不
      利於原告之上開不實陳述，致使檢警以原告為犯罪嫌疑人
      發動調查及進行偵查，被告林怡君係利用司法機關有追訴
      犯罪之職權，不法侵害原告之名譽權，應堪可認定。
　 4、按以人格權遭遇侵害，受有精神上之痛苦，而請求慰藉金
      之賠償，其核給之標準，須斟酌雙方之身份、資力與加害
      程度及其他各種情形核定相當之數額。其金額是否相當，
      自應依實際加害情形與被害人所受之痛苦及雙方之身份、
      地位、經濟狀況等關係決定之。本院審酌原告為高職畢業
      ，現無工作收入，被告林怡君為高中畢業，109年無所得
      ，名下亦無財產等情，業據原告陳明在案，並有本院依職
      權查詢被告林怡君個人基本資料查詢結果及稅務電子閘門
      財產所得調查明細表附卷可參，佐以被告林怡君之加害行
      為、原告精神上所遭受痛苦之程度等一切情狀，認原告所
      得請求被告林怡君賠償之精神慰撫金應以60,000 元為適
      當，方屬公允，應予准許；逾此範圍之請求，則屬過高，
      應予駁回。
（二）關於被告鍾京倫、趙立人部分：
　 1、原告主張被告鍾京倫、趙立人為新北市政警察局三重分局
      光明派出所員警，於偵辦被告林怡君毒品案件時，為求積
      效，僅憑被告林怡君之不實供訴，未以書面傳喚原告及詳
      細蒐證，即將原告函送臺灣新北地方檢察署偵查，不符合
      正當程序辦案，侵害原告之名譽權及人格權，應依民法第
      18條、第19條及第184條規定負侵權行為損害賠償責等語
      ，為被告鍾京倫、趙立人所否認，並以前詞置辯。
　 2、按刑事訴訟法第71條之1第1項前段規定：司法警察官或司
      法警察，因調查犯罪嫌疑人犯罪情形及蒐集證據之必要，
      得使用通知書，通知犯罪嫌疑人到場詢問。此「通知」亦
      屬對人之強制處分，惟該條文既規定「得」使用通知書，
      而非「應」使用通知書，則若司法警察官或司法警察，因
      情況急迫或其他原因，臨時以電話、親自登門或其他方式
      ，請犯罪嫌疑人到場接受詢問，犯罪嫌疑人如願意配合接
      受詢問，即同意捨棄其排除違法強制處分之基本權利。次
      按偵查係指偵查機關知有犯罪嫌疑而開始調查，以發現及
      確定犯罪嫌疑人，並蒐集及保全犯罪證據之刑事程序。而
      所謂「知有犯罪嫌疑」，係指主觀上認為有刑罰權存在，
      足以引起偵查犯罪之動機者而言，包括告訴、告發、自首
      或其他情事知有犯罪嫌疑者，即應開始偵查（刑事訴訟法
      第 228  條第 1  項參照），不以客觀上果有犯罪事實為
      必要。是司法警察（官）知有犯罪嫌疑者，亦應進行調查
      ，並將調查結果報告檢察官或其上級司法警察官。此之謂
      「知有犯罪嫌疑」之依據，自不以「具有證據能力」之證
      據為限，諸如地方風聞、新聞輿情及秘密證人之舉發，皆
      可資為開始調查或偵查之證據資料。而刑事訴訟法第229
      條第1項第1款、第2項規定，警政署署長、警察局局長或
      警察總隊總隊長於其管轄區域內為司法警察官，有協助檢
      察官偵查犯罪之職權，並應將調查之結果，移送該管檢察
      官。又同法第230條第1項第1款、第2項、第231條第1項第
      1款、第2項，亦規定警察官長、警察知有犯罪嫌疑者，應
      即開始調查，並應將犯罪嫌疑調查之情形報告該管檢察官
      及司法警察官。
　 3、被告鍾京倫、趙立人係因查獲被告林怡君持有毒品安非他
      命5包、毒品安非他命3包後，經被告林怡君供述所查扣毒
      品係其於新北市○○區○○路○段000巷00弄0○0號向原告所購
      買云云，始於109年7月28日至原告前揭住處以口頭通知原
      告到派出所製作調查筆錄，再由新北市政府警察局三重分
      局分局長將調查結果以原告涉有毒品危害防制條例第4條
      第1項、第2項之罪嫌函送臺灣新北地方檢察署偵辦，已如
      前述，並經原告自承被告鍾京倫、趙立人當日到其住處口
      頭通知到案說明時，係經其同意配合至派出所接受警方製
      作調查筆錄等情（見111年3月10日言詞辯論筆錄），揆諸
      前開規定，被告鍾京倫、趙立人知有犯罪嫌疑後，通知原
      告到派出所製作筆錄進行調查，並將調查結果報告其上級
      司法警察官，由新北市政府警察局三重分局分局長函送檢
      察官偵查，並無違法，原告主張被告鍾京倫、趙立人違反
      正當程序辦案，應負侵權行為損害賠償責任，要屬無據。
（三）從而，原告依侵權行為損害賠償之法律關係，請求被告林
      怡君應給付原告60,000元，及自起訴狀繕本送達翌日即11
      1年3月3日起至清償日止，按年息百分之5計算之利息為有
      理由，應予准許；至原告對被告林怡君其餘之請求及對被
      告鍾京倫、趙立人之請求，則無理由，應予駁回。
（四）本判決原告勝訴部分，係依簡易程序所為被告敗訴之判決
      ，爰依職權宣告假執行。至原告敗訴部分，其假執行之聲
      請，即失所附麗，應併予駁回。
（五）本件判決事證基礎已臻明確，兩造其餘主張、陳述及所提
      證據，經本院審酌後，認與判決結果已無影響，爰不再一
      一論述，併予敘明。
五、訴訟費用負擔之依據：民事訴訟法第79條。
中　　華　　民　　國　　111 　年　　3 　　月　　24　　日
                  臺灣新北地方法院板橋簡易庭
                          法  官  葉靜芳
以上正本係照原本作成。
如不服本判決，應於送達後20日內，向本庭（新北市○○區○○
路0 段00巷0 號）提出上訴狀並表明上訴理由，如於本判決宣示
後送達前提起上訴者，應於判決送達後20日內補提上訴理由書（
須附繕本）。
中　　華　　民　　國　　111 　年　　3 　　月　　24　　日
                          書記官  陳君偉